最高法院刑事判決　　　　　　　　　　　　　　　八十八年度台上字第三一九九號
　　上　訴　人　甲○○
右上訴人因違反毒品危害防制條例案件，不服台灣高等法院中華民國八十八年四月十
四日第二審更審判決（八十八年度上更(一)字第七二號，起訴案號：台灣桃園地方法院
檢察署八十六年度偵字第五三一四號），提起上訴，本院判決如左：
    主  文
原判決撤銷，發回台灣高等法院。
    理  由
本件原判決撤銷第一審判決關於販賣毒品部分，改判仍論處上訴人甲○○連續販賣毒
品罪刑，固非無見。惟查(一)、有罪之判決書應記載事實，所謂事實不僅指犯罪之行為
而言，即犯罪之時、日、處所、動機、目的、手段、結果等與論罪科刑有關之事項，
亦應依法認定予以明確之記載，始足為適用法律之依據。原判決事實僅記載上訴人與
綽號「阿貴」之年籍不詳成年人，「於同年一月間（日期不詳）」連續二次販賣毒品
海洛因予陳文仁，嗣再於「同年月二十九日下午三時許」，欲賣海洛因予陳文仁時，
為警當場查獲而不遂。未明白認定上訴人犯罪之年度、日期，自不足為論罪科刑適用
法律之依據，於法已有未合。其理由內雖說明「前二次交易時間在八十六年元月初」
，但事實欄無此記載，理由即失其依據，亦有理由矛盾之違法。(二)、證據之證明力雖
由法院自由判斷，然證據之本身存有瑕疵或對於待證事實不足以供證明之資料，而事
實審仍採為判決基礎，則其自由判斷之職權行使，即不得謂非逾越範圍。原判決係採
上訴人於警訊、偵查及第一審之供述，及證人陳文仁於警訊及第一審之證詞，為認定
上訴人曾二次與綽號「阿貴」者共同販賣毒品海洛因予陳文仁之證據。惟卷查上訴人
於警訊及第一審分別供稱「八十六年一月三日阿貴交給我（海洛因）暫時保管」、「
我曾平價轉手二次海洛因予陳文仁」、「（海洛因共拿給幾次？）海洛因二次」（見
偵查卷第五頁、第一審卷第八頁背面），似僅指上訴人自行將阿貴交其保管之海洛因
轉給陳文仁。另上訴人於警訊中供稱「（今（八十六年一月二十九日）警方於……金
陵加油站前，查獲你攜帶海洛因，欲與何人交易買賣？）陳文仁打我的傳呼公司呼叫
器，……，欲向我買海洛因吸食，而阿貴有留一些海洛因在我住處，心想轉讓給他」
等語，似指八十六年一月二十九日為警查獲之販賣海洛因未遂犯行，並非原判決所認
定之前二次販賣既遂犯行。而證人陳文仁於警訊時供稱「我都是先打呼叫器0000
00000代號三八七八號連絡甲○○，再約定在金陵加油站前交易，每次交易都是
每錢二萬五千元」（見偵查卷第七頁背面），似僅指向上訴人購買海洛因，而非指上
訴人與阿貴共同販賣海洛因。又其於第一審證稱「不是向甲○○拿的，甲○○與阿貴
一起來二次，我是向阿貴連絡，向阿貴買」、「（錢交給何人？）前二次是交給阿貴
，由阿貴交海洛因」（見第一審卷第三十頁背面、三十一頁），雖與其於警訊時之證
詞不符，但似仍未指上訴人與阿貴共同販賣海洛因。則原判決採用上訴人及證人陳文
仁前開供詞，尚不足資以證明上訴人有與阿貴共同販賣海洛因之犯行，原審遽採為判
決基礎，即屬違背法令。(三)、肅清煙毒條例第十三條之規定，係刑法第三十八條第一
項第二款、第三款之特別規定，原判決認定上訴人犯上開條例第五條第一項之販賣毒
品罪，其供犯罪所用之分裝袋，即應適用上開條例第十三條第一項之規定宣告沒收，
而無適用刑法第三十八條第一項第二款之餘地，原判決引用刑法第三十八條第一項第
二款之規定宣告沒收，亦有未合。(四)、除刑事訴訟法有特別規定外，已受請求之事項
未予判決，或未受請求之事項予以判決者，其判決當然為違背法令。檢察官起訴上訴
人於八十六年一月間，前後約有五次販賣毒品海洛因之犯行，嗣於八十六年一月二十
九日又有一次販賣海洛因未遂之犯行。原判決僅認定上訴人有二次販賣既遂，一次未
遂之犯行，另二次犯行則以不能證明犯罪，且與論罪科刑部分有裁判上一罪之關係，
而不另為無罪之諭知。但就所餘之一次犯行，並未明是否構成犯罪，亦未說明不能
證明犯罪不另為無罪諭知之理由，自有已受請求之事項而未予判決之違法。本院前次
發回意旨業予指明，原審猶未完全補正，致原有瑕疵依然存在，無從維持。以上或係
上訴意旨所指摘，或為本院得依職權調查之事項，應認原判決有撤銷發回更審之原因
。至於其餘不另諭知無罪部分，本於審判不可分原則，應一併發回。
據上論結，應依刑事訴訟法第三百九十七條、第四百零一條，判決如主文。
中      華      民      國    八十八    年      六      月     十七     日
                              最高法院刑事第三庭
                                  審判長法官  陳  錫  奎
                                        法官  洪  清  江
                                        法官  吳  昆  仁
                                        法官  李  伯  道
                                        法官  高  金  枝
      右正本證明與原本無異
                                              書  記  官
中      華      民      國    八十八    年      六      月    二十四    日
